【裁判字號】    88,易,902
【裁判日期】    890125
【裁判案由】    違反專利法
【裁判全文】
臺灣嘉義地方法院刑事判決                          八十八年度易字第九二號
    公  訴  人  臺灣嘉義地方法院檢察署檢察官
    被      告  甲○○
右列被告因違反專利法案件，經檢察官提起公訴（八十八年度偵續字第七號），本院
判決如左：
    主  文
甲○○連續未經新式樣專利權人之同意製造該物品，致侵害其專利權，處有期徒刑伍
月，如易科罰金以佰元折算壹日。
    事  實
一、甲○○係嘉義縣水上鄉店仔後八十五號新日春傢俱廠之負責人，明知專利權人乙
    ○○自八十六年二月二十一日起至九十五年六月二十六日止，就第十二類傢俱「
    床頭板」、「酒櫃」享有新式樣第零五七三三九號及第零五八四三五號之專利權
    ，竟未取得乙○○之同意、授權，基於概括之犯意，自八十六年十二月間某日起
    ，連續製造仿冒乙○○上開專利權之床頭板、酒櫃，並先後販售與「隆昌傢俱行
    」負責人余遠凌、「合興傢俱批發有限公司」負責人王崑生，致侵害乙○○之專
    利權。
二、案經乙○○訴由台灣嘉義地方法院檢察署檢察官偵查起訴。
    理  由
一、訊據被告甲○○固坦承其確係新日春傢俱廠負責人，亦製有床頭板、酒櫃等販售
    與隆昌傢俱行負責人余遠凌、合興傢俱批發有限公司負責人王崑生，惟否認有違
    反專利法第一百二十六條而侵害告訴人之專利權之犯行，辯稱：其所製造之床頭
    板、酒櫃等傢俱（下簡稱系爭床頭板、酒櫃）與告訴人所有之上開新型專利之產
    品並不相同云云。惟查：右揭事實，業經告訴人指訴綦詳；而衡之被告為家具製
    造工廠之負責人，應知悉家具可申請新式樣專利，則其販賣新型式家具之前，應
    先去了解是否為他人享有專利權之物；況告訴人前於八十六年十月間即曾持上開
    專利權之圖樣與被告商談代工事宜等情，亦為被告所自承（參八十七年度偵字第
    二四六六號偵查卷第五十二頁正面），足認被告對於系爭床頭板、酒櫃之式樣已
    為告訴人所登記而享有專利權應係明知；又被告製造之系爭床頭板、酒櫃等傢俱
    ，與告訴人所有新式樣專利產品相同或近似，亦經告訴人自費送請中華民國工業
    設計協會（下簡稱工業設計協會）鑑定後，以八十八年七月十五日工設八八會字
    第零零八三號鑑定報告鑑定認「對比物（即告訴人所享有專利權之新式樣）與待
    鑑定物（即被告所製造之產品）兩者所構成的形狀近似，待鑑定物應侵害對比物
    之專利權」，此有工業設計協會鑑定報告二份在卷足稽；而告訴人於發覺被告上
    開侵害專利權行為後，亦確曾於八十七年三月十三日委託劉志忠律師寄發排除侵
    害之存證信函與新日春傢俱廠等情，亦有該存證信函附卷可稽；從而被告所辯其
    未侵害告訴人之專利權云云，顯無足取，此外，復有隆昌傢俱行一九九七年至一
    九九八年販售產品目錄一本、合興傢俱批發九七年、九八年產品目錄總覽一份、
    合興傢俱行負責人王崑生、隆昌傢俱行負責人余遠凌所出具之保證書各一紙等在
    卷可佐，本件事證已臻明確，被告之犯行堪以認定。
二、核被告所為，係犯專利法第一百二十六條未經新式樣專利權人之同意製造該物品
    ，致侵害其專利權之罪。被告多次犯行，時間緊接，方法相同，觸犯構成要件相
    同之罪名，顯係基於概括之犯意為之，應依連續犯規定論以一罪，並依法加重其
    刑。爰審酌被告在犯罪後為脫免罪責一再狡辯不認有侵害他人之專利權，且於犯
    罪後並無任何悔意，拒絕與告訴人商談和解賠償事宜，及其所為已侵害他人智慧
    結晶，嚴重影響社會正常創作發明之意願等一切情狀，量處如主文之所示之刑，
    並諭知易科罰金之折算標準。
據上論斷，應依刑事訴訟法第二百九十九條第一項前段，專利法第一百二十六條，刑
法第十一條前段、第五十六條、第四十一條，罰金罰鍰提高標準條例第二條，判決如
主文。
本案經檢察官林世芬到庭執行職務。
中      華      民      國    八十九    年      一      月    二十四    日
                                      臺灣嘉義地方法院刑事第二庭
                                          法  官  黃國益
右正本證明與原本無異。
如不服本判決，應於判決送達後十日內，向本院提出上訴狀。
                                          書記官
中    華    民    國      八十        年              月              日


司法院資訊處製作；財團法人民間司法改革基金會備份。
